臺灣臺中地方法院刑事判決　　　　　　　　　　　　　九十三年度易字第八二三號
　　公　訴　人　臺灣臺中地方法院檢察署檢察官
　　被　　　告　乙○○
　　選任辯護人　林開福律師
右列被告因詐欺案件，經檢察官提起公訴（九十三年度偵字第二七三六號），本院判
決如左：
    主  文
乙○○無罪。
    理  由
一、本件公訴意旨略以：被告乙○○明知其於民國（下同）九十三年一月十四日，向
    臺中縣豐原市○○路二九八號中華郵政股份有限公司豐原郵局所申請開立之帳號
    一七三三一八─九號帳戶之存摺及提款卡如交付他人，可預見蒐集帳戶之他人，
    可能將所蒐集前揭帳戶存摺及提款卡，用以掩飾或隱匿財產上犯罪所得款項，竟
    仍不顧他人可能遭受財產上損害之危險，基於幫助不詳年籍姓名之成年人掩飾或
    隱匿財產犯罪所得之不確定犯意，於取得存摺、提款卡後之某日，在不詳時地，
    將前揭帳戶之存摺、提款卡交付他人，並告知提款卡密碼，而容許他人藉其帳戶
    之存摺及提款卡以遂行財產犯罪。嗣該不詳年籍姓名之成年人即基於為自己不法
    所有之意圖，於同年一月十六日，以電話聯絡甲○○，佯稱甲○○所有之上海商
    業銀行信義分行之提款卡遭人冒領，要甲○○至附近華南銀行提款機加以確認，
    致甲○○陷於錯誤，而依其指示操作，將三筆金額均為十萬元之款項轉帳匯入乙
    ○○前揭郵局帳戶，乙○○因而幫助他人掩飾、隱匿犯詐欺取財所得之財物，因
    認被告乙○○涉有刑法第三十條第一項、第三百三十九條第一項之幫助詐欺取財
    罪嫌。
二、按犯罪事實應依證據認定之，無證據不得認定犯罪事實。又不能證明被告犯罪者
    ，應諭知無罪之判決，刑事訴訟法第一百五十四條第二項、第三百零一條第一項
    分別定有明文。次按認定不利於被告之事實，須依積極證據，苟積極證據不足為
    不利於被告事實之認定時，即應為有利於被告之認定，更不必有何有利之證據，
    最高法院三十年度上字第八一六號判例可資參照。
三、查公訴人認被告涉有上述犯行，係以：（一）被告於偵查中辯稱存摺、提款卡係
    於九十三年一月十九日搬家時遺失，惟被告自承前揭帳戶係於九十三年一月十四
    日開立，並有申請開戶資料在卷可佐。而證人即被告之同居人李坤宗則於偵查中
    證稱：被告係於九十三年一月十二日、十三日搬家，則被告搬家係在開立前述帳
    戶之前，自不可能因搬家而遺失上開存摺。（二）被告於警詢中陳稱前揭帳戶提
    款卡之密碼，與其身分證號碼及出生年月日等無關，則若確屬遺失，他人應無由
    輕易知悉密碼，而利用為詐欺取財之工具。（三）被告於偵查中陳稱平常均將前
    述帳戶、提款卡帶在身上，則被告至遲於遺失之翌日即得發覺，竟遲至九十三年
    一月十九日始發覺遺失，邏輯上顯生矛盾，故被告所辯顯係卸責之語，不足採信
    。（四）此外被害經過，業據被害人甲○○於警詢中指述甚詳，並有華南銀行自
    動櫃員機交易明細表三紙附卷可稽等，為其主要論據。
四、訊據被告乙○○對於豐原郵局帳號一七三三一八─九號帳戶係伊所有之事實坦承
    不諱，惟堅決否認有何被訴之幫助詐欺犯行，辯稱：我將上述郵局存摺、第一商
    業銀行豐原分行帳號四一一─五○─一七九一六一號帳戶、臺灣銀行豐原分行0
    00000000000號帳戶、臺中商業銀行外埔分行0000000000
    00號帳戶共四本存摺，連同提款卡，以及一些單據、現金等物，一同置於一個
    小包包中，隨身攜帶，其中郵局之帳戶係因郵局之營業時間較長，李坤宗拿生活
    費給我，我拿去存時比較方便，第一商業銀行豐原分行帳號四一一─五○─一七
    九一六一號帳戶我在多年以前就開立了，用來作為保費轉帳之用，我在九十三年
    一月十九日發現包包被割破一個洞，裡面之存摺、提款卡、現金等遺失，我即在
    隔天（九十三年一月二十日）至郵局辦理掛失，旋被請到派出所作筆錄，交保之
    後我隨即以電話向其他三家銀行辦理掛失，但因九十三年一月二十一日是農曆除
    夕，銀行放假，所以有一至二個帳戶係至過年後才申請掛失，我設定提款卡密碼
    之方式係找提款卡上現成之數字，貼一個膠帶作為記號，可能因此被歹徒破解，
    我開戶之印鑑仍在身邊，可見我並未出售帳戶等語。
五、經查：
（一）被告於九十三年十月十一日審判時當庭提出印鑑一枚，該印鑑之印文與卷附豐
      原郵局開戶印鑑卡影本（偵卷第七頁）上所載印文確屬相符，足見被告辯稱開
      戶之印鑑仍然留存一節，係屬實在。依社會一般常情，買受帳戶之詐騙集團成
      員，通常會要求出賣人連同印鑑一併交付，以避免出賣人以「黑吃黑」之方式
      ，持印鑑將詐騙集團騙得之款項領走，被告之開戶印鑑仍然留存一節，即與目
      前一般買賣帳戶之情況不符。
（二）一般出售帳戶之人，收受對價之後，即將存摺、印鑑、提款卡（含密碼）交付
      對方使用，不再過問，而被告於九十三年一月十四日開立豐原郵局帳戶後，旋
      於九十三年一月二十日至同一郵局辦理掛失，此與一般出售帳戶之情形，亦有
      不同。
（三）經本院向臺灣銀行豐原分行、臺中商業銀行外埔分行函查結果，被告確曾在九
      十三年一月二十日十九時五十一分許、九十三年一月二十一日凌晨一時十三分
      許，分別以電話向該二銀行以申請辦理掛失金融卡，有該二銀行之回函附於本
      院卷可稽。至於第一商業銀行豐原分行之帳戶，雖無電話掛失紀錄，但早於九
      十三年一月十五日該分行接獲報案（即九十三年度偵字第一○六三九號檢察官
      聲請併辦部分）後，由該分行即時辦理停用，有該銀行九十三年八月三十一日
      一豐存字第○○一五二號函附於本院卷可佐，不無可能於被告打電話時，該帳
      戶已經停用，故無電話掛失紀錄。而被告早自八十八年起即以該帳戶向新光人
      壽保險股份有限公司申請保費轉帳一節，有新光人壽保險股份有限公司九十三
      年九月九日（九三）新壽法務字第○○九一號函附於本院卷內可參，足見被告
      確實曾經使用過該帳戶數年之久，亦與一般出售帳戶者多係出售未使用之帳戶
      者有別。
（四）一般人對於日常瑣事記憶不清，以及於遺失物品後數日始行發現者，所在多有
      ，故尚不足以被告所稱搬家日期前後不一，以及被告為何未於遺失後立即發現
      等情，推論被告所辯必屬虛妄。
六、綜上所述，被告乙○○辯稱帳戶係遭竊遺失一節，並無明顯瑕疵可指，所辯應堪
    採信。此外復查無其他積極證據足證被告有何被訴之幫助詐欺犯行，揆諸前揭法
    條及判例意旨，即應為有利於被告之認定，依法應為無罪之判決，以免冤抑。
七、檢察官起訴部分既經判處無罪，則檢察官聲請併辦部分（九十三年度偵字第一○
    六三九號）與起訴部分即無何等裁判上一罪關係，本院無從併予審理，爰退回檢
    察官另行依法辦理，併此敘明。
據上論斷，應依刑事訴訟法第三百零一條第一項，判決如主文。
中　　　華　　　民　　　國　　　九十三　　　年　　十　　月　　二十五　　日
                              臺灣臺中地方法院刑事第六庭
                                  審判長法　官  簡源希
                                        法　官  鄧敏雄
                                        法　官  林念祖
右正本證明與原本無異。
如不服本判決，應於送達後十日內向本院提出上訴狀（須附繕本），上訴於臺灣高等
法院臺中分院。
                                        書記官
中　　　華　　　民　　　國　　　九十三　　　年　　十　　月　　二十五　　日
